高雄高等行政法院簡易判決
　　　　　　　　　　　　　　　　　　　94年度簡字第 110號
原　　　告　甲○○
被　　　告　嘉義縣政府
代　表　人　乙○○　縣長
上列當事人間因空氣污染防制法事件，原告不服行政院環境保護
署中華民國九十四年二月二日環署訴字第○九三○○九○三三四
號訴願決定，提起行政訴訟。本院判決如下：
    主  文
原告之訴駁回。
訴訟費用由原告負擔。
　  事實及理由
一、緣原告所有之自用小貨車車牌號碼：UL—4475號於民國（下
    同）九十三年十月十八日在嘉義縣新港鄉縣道一五九線約三
    公里處（新港往北港方向），經被告環境保護局人員會同行
    政院環境保護署環境督察總隊及環保警察執行路邊攔車進行
    自動煙度計排煙檢測，檢測結果排放之黑煙污染度（平均值
    ）達百分之九十三，已超過排放標準百分之四十之二倍，被
    告以原告違反空氣污染防制法（以下簡稱空污法）第三十四
    條第一項之規定，乃依同法第六十三條第一項規定裁處新台
    幣（下同）一二、○○○元罰鍰，並限期改善。原告不服，
    提起訴願，亦遭駁回，遂提起本件行政訴訟。
二、原告起訴略以：原告車輛均定期實施保養及接受排氣檢驗，
    雖仍違反空氣污染防制法，但目前已改善，希望能裁以最低
    罰鍰。又原告為安分之百姓，生活僅依小貨車賺錢，為全家
    之生活支柱，而本項裁罰之金額一二、○○○元已為原告過
    半月收入云云，聲明求為判決撤銷訴願決定及原處分。而被
    告則以：原告違章事實明確，被告依法裁處原告罰鍰，並無
    不合。縱原告欠缺違法性之認識，惟仍不能因不知法律而免
    罰。又原告之車輛排放之黑煙污染度（平均值）達93％，已
    超過排放標準40％二倍，被告依行政院環境保護署訂頒「交
    通工具排放空氣污染物罰鍰標準」裁處原告一萬二千元罰鍰
    ，洵無不合，並請求駁回原告之訴等語，資為抗辯。
三、按「交通工具排放空氣污染物，應符合排放標準。」、「違
    反第三十四條第一項或第三十五條規定者，處使用人或所有
    人新臺幣一千五百元以上六萬元以下罰鍰，並通知限期改善
    ，屆期仍未完成改善者，按次處罰。」為空污法第三十四條
    第一項及第六十三條第一項所明定。又「柴油車及替代清潔
    燃料引擎汽車排氣管排放．．．黑煙之標準：儀器測定－82
    年7月1日以後出廠及進口之使用中車輛為污染度40％．．．
    。」、「汽車．．．排放空氣污染物超過排放標準者，其罰
    鍰標準如下：一、汽車．．．(二)小型車每次新台幣三千元以
    上一萬二千元以下。」、「交通工具排放空氣污染物超過排
    放標準之所有人或使用人，依下列規定處罰：．．．二、排
    放粒狀污染物超過排放標準者．．．(三)排放粒狀污染物經儀
    器測定超過排放標準二倍者，依上限標準處罰之」交通工具
    空氣污染物排放標準第五條及交通工具排放空氣污染物罰鍰
    標準第二條第一款第二目、第五條第二款第三目亦分別定有
    明文。
四、經查原告所有自用小貨車車牌號碼UL—4475號（出廠年月份
    ：83年8月），於上開時間、地點經被告環境保護局人員會
    同行政院環境保護署環境督察總隊及環保警察執行路邊攔車
    進行自動煙度計排煙檢測，檢測結果排放之黑煙污染度（平
    均值）達93％，已超過法定排放標準40％之二倍，被告以原
    告違反空污法第三十四條第一項之規定，乃依同法第六十三
    條第一項規定裁處一二、○○○元罰鍰，並限期改善等情，
    此有原告車籍資料、被告環境保護局柴油車排氣煙度檢驗結
    果表、柴油車排煙檢測車況點檢表及被告九十三年十一月五
    日字第○九三○○○四四七八號處分書附於訴願卷可稽，而
    原告對其違章之事實亦不爭執，揆諸上揭法條規定，並無不
    合。
五、原告雖主張其所有之上開車輛均定期實施保養及接受排氣檢
    驗，雖仍違反空氣污染防制法，但目前已改善，希望能裁以
    最低罰鍰云云。惟查，原告所有之車輛係八十三年八月出廠
    之小貨車，茲據訴願卷所附之被告環境保護局柴油車排氣煙
　　度檢驗結果表所示，該小貨車排放之黑煙污染度（平均值）
　　達93％，超過法定排放標準40％之二倍，被告依行政院環境
    保護署訂頒「交通工具排放空氣污染物罰鍰標準」第二條第
    一款第二目及第五條第二款第三目規定，裁處罰鍰之上限一
    萬二千元，洵無違誤。縱原告事後業已改善，然仍不得阻卻
    行為時違章之責任，從而原告上開主張，尚不足採。
六、綜上所述，原告之主張並不可採。本件原處分並無違誤，訴
    願決定予以維持，亦無不合。原告訴請撤銷為無理由，應予
    駁回。又本件為簡易訴訟案件，爰不經言詞辯論為之，併此
    敘明。
七、據上論結，本件原告之訴為無理由，依行政訴訟法第二百三
    十六條、第二百三十三條第一項、第一百九十五條條第一項
    後段、第九十八條第三項前段，判決如主文。
中　　華　　民　　國　　94　　年　 　6　　月　 30  　 日
                  第三庭      法  官   邱政強
以上正本係照原本作成。
如不服本判決，應於送達後20日內，向本院提出上訴狀並表明上
訴理由，如於本判決宣示後送達前提起上訴者，應於判決送達後
20日內補提上訴理由書（須按他造當事人人數附繕本）。
提起上訴應預繳送達用雙掛號郵票7份（每份34元）。
中　　華　　民　　國　　94　　年　 　6　　月　 30  　 日
　　　　　　　　　　　　　　　書記官   藍慶道
附註:
行政訴訟法第235條（第1項、第2項）:
對於適用簡易程序之裁判提起上訴或抗告，須經最高行政法院之
許可。
前項許可，以訴訟事件所涉及之法律見解具有原則性者為限。
